臺灣高雄地方法院民事裁定　　　　　　九十二年訴字第三○九六號
　　原　　　告　乙○○
　　訴訟代理人　詹漢山律師
　　被　　　告　丙○○○
　　被　　　告　數位聯合電信股份有限公司
　　法定代理人　甲○○
右當事人間損害賠償事件，本院裁定如下：
    主      文
本件移送臺灣士林地方法院。
    理      由
一、本件原告主張：緣被告丙○○○基於誹謗原告之故意，意圖散佈於眾，自民國（
    下同）九十二年一月十四日起，在其向被告數位聯合電信股份有限公司（下稱數
    位聯合公司）申請之www.yang.wh.seednet.tw網址上意圖散佈於眾，指摘傳述：
    「乙○○乃尹清岩之妻，楊以禮之小舅母，一九九六年十一月二十七日乙○○陪
    同楊母（即被告丙○○○）赴蒙特婁處理以禮後事，才認識擔任翻譯的禹定廈，
    進而李和禹在以禮喪葬期間發生姦情，數年以來楊母聘請律師和私家偵探以證據
    證明兄長清楓和愛兒以禮皆為禹和龔等殺人集團所謀害，而乙○○卻不斷搜擾楊
    母」等不實文字，並刊登原告及訴外人禹定廈之照片，並在照片下方附註「淫婦
    」、「姦夫」等污衊性字句讓不特定之多數人，隨時得上網閱覽前開誹謗內容，
    嚴重毀損原告名譽。嗣原告在被告數位聯合公司網站上發現前開誹謗內容後，隨
    向台中市警察局報案，該警察局於九十二年二月十九日函文要求被告數位聯合公
    司依法刪除網頁，詎被告數位聯合公司在接獲台中市警察局通知後，遲未刪除網
    頁，反而讓不特定多數人得繼續上網，閱覽前開誹謗內容，經台中市警察局再次
    函文被告數位聯合公司要求立即刪除網頁，其始回覆已於九十二年三月三日刪除
    ，但原告名譽已因此遭受損害，被告數位聯合公司未立即刪除上開網頁，自有過
    失，且與原告所受損害間有相當因果關係，為此依民法第一百八十四條第一項前
    段、第一百八十五條第一項、第一百九十五條第一項規定提起本訴，請求判決被
    告應連帶給付原告新台幣（下同）三百萬元，及願供擔保請准宣告假執行等語。
二、按「訴訟之全部或一部，法院認為無管轄權者，依原告聲請或依職權以裁定移送
    於其管轄法院」；「共同訴訟之被告數人，其住所不在一法院管轄區域內者，各
    該住所地之法院俱有管轄權。但依第四條至前條規定有共同管轄法院者，由該法
    院管轄」；「因侵權行為涉訟者，得由行為地之法院管轄」，民事訴法第二十八
    條第一項、第二十條、第十五條第一項分別定有明文。是依上開規定，共同訴訟
    若有民事訴訟法第四條至第十九條之共同管轄法院時，原告僅得對該共同管轄之
    法院起訴，而不再適用以各該被告住所地法院管轄之規定，先予敘明。經查：
  (一)本件原告既認被告二人共同侵害其權利，而依侵權行為法律關係向本院提起訴訟
    ，自應證明本院管轄之境內為侵權行為地。又所謂侵權行為地，凡為一部實行行
    為地或其一部行為結果發生之地皆屬之（參照最高法院五十六年度台抗字第三六
    九號判例意旨）。依原告起訴所附證據以觀，僅能證明被告丙○○○曾在向被告
    數位聯合公司承租之網站空間上建立網頁一事，至被告丙○○○是否確於高雄住
    處使用電腦將建構之網頁資料上傳一節，則未見任何說明，本院依職權分向被告
    數位聯合公司及接獲原告報案之台中刑警隊函查被告丙○○○之上網ＩＰ資料，
    因保存時間超過致無法取得之情，有上開機關函文等件在卷可稽，而被告丙○○
    ○於九十二年一月十八日出境後，至今均未返國，有其夫所提護照影本一紙存卷
    可參，故其是否能返國陳述係由何地上網，亦難以確定，堪認原告並無法證明本
    院管轄轄區為被告丙○○○所為侵權行為之實行地。
  (二)至原告雖主張現今關於網際網路管轄權爭議應採折衷說，即除網頁主機、傳輸資
    料主機、電子郵件主機設置外，須藉由「某地電腦」聯繫載有相關資料之網頁，
    始足發生侵害之事實，均為侵權行為或結果地，因被告數位聯合公司在高雄市三
    民區○○○路八十號三十八樓設有機房，被告丙○○○所建構之誹謗資料，須透
    由該中心機房之電腦，始能傳輸聯繫至被告數位聯合公司設置網頁主機之台北市
    內湖機房，故高雄市確為侵權行為之行為地與結果地云云，惟因原告並無法證明
    被告丙○○○係由何處上網傳送資料之情，已如前述，上開被告數位聯合公司在
    高雄所設置之機房是否曾傳輸被告丙○○○建構網頁資料之情，實有疑問，是縱
    採被告所提見解，仍難認本院轄區為被告丙○○○之侵權行為實行地。
  (三)另本院轄區雖可經由上開機房傳輸被告丙○○○所設網頁內容而成為侵權行為結
    果地，惟是否確有如此實際聯繫之情狀，仍未見原告舉證以實其說，且若採此說
    ，只要可藉某地電腦聯繫相關資料之網頁，均可由該地法院取得管轄權，則世界
    各地均有可能成為侵權行為地，此不僅涉及各國司法審判權之問題，對當事人及
    法院亦均有不便。是解決網路管轄權爭議，仍應在尊重侵權行為管轄權之傳統相
    關規定，避免當事人及法院困擾之考量外，就具體個案仍須斟酌各該法院管轄區
    域是否與侵權行為之發生有重要之關連，以本件而言，除設置網頁主機所在地法
    院取得管轄權外，若可得知被告丙○○○上網傳送誹謗資料，或原告上網瀏覽前
    開網頁之地點，應認各該地點及傳輸該些資料機房所在位置之法院，因與侵權行
    為之實行及結果均有重要關連而取得管轄權，惟若原告在與此不相干之地點起訴
    ，難認該法院有管轄權。
  (四)綜上，原告並未證明於本法院管轄區域內，有何與侵權行為發生有重要關連之事
    實，已如前所述，應認本院並無管轄權。查原告主張被告丙○○○係於向被告數
    位聯合公司申請之電腦伺服器網址www.yang.wh.seednet.tw上登載誹謗其名譽之
    字句，另被告數位聯合公司則係接獲台中市警察局通知，遲未刪除上開網頁，進
    而使損害之發生擴大，故依現有證據顯示，被告二人之共同侵權行為地應為網址
    www.yang.wh.seednet.tw所在主機位置，而該主機位置位於被告數位聯合公司台
    北市內湖機房伺服器硬碟內之情，據被告數位聯合公司提出機房文件影本一紙存
    卷可參。從而，原告主張被告所為之共同侵權行為地應在台北市內湖區，玆原告
    向無管轄權之本院起訴，顯係違誤，爰依被告數位聯合公司之聲請將本件移送於
    該管轄法院。
三、依民事訴訟法第二十八條第一項，裁定如主文。
中　　　華　　　民　　　國　　九十三　　年　　　七　　　月　　　九　　　日
                              臺灣高雄地方法院民事第二庭
~B審判長法官　楊富強
~B法　　　官　楊國祥
~B法　　　官　黃宗揚
右為正本係照原本作成。
如對本裁定抗告須於裁定送達後十日內向本院提出抗告狀。
中　　　華　　　民　　　國　　九十三　　年　　　七　　　月　　　九　　　日
~B法院書記官　陳孟瑩
